【裁判字號】    98,交聲,2001
【裁判日期】    980618
【裁判案由】    違反道路交通管理處罰條例聲明異議
【裁判全文】
臺灣臺北地方法院交通事件裁定        98年度交聲字第2001號
原處分機關  臺北市交通事件裁決所
異  議  人
即受處分人  甲○○
上列受處分人因違反道路交通管理處罰條例案件，對於臺北市交
通事件裁決所於中華民國92年5月30日所為之處分（原處分案號
：北市裁三字第裁22—ABW561046號），聲明異議，本院裁定如
下：
    主  文
異議駁回。
    理  由
一、按受處分人不服道路交通管理處罰條例第8 條所定主管機關
    所為之處罰者，得於接到裁決書之翌日起20日內，向管轄地
    方法院聲明異議，道路交通管理處罰條例第87條第1 項定有
    明文。而交通法庭認聲明異議不合法律上之程式，且無從補
    正，或其異議權已喪失者，應以裁定駁回之，道路交通案件
    處理辦法第18條亦定有明文。
二、次按處理違反道路交通管理事件，有關文書送達之規定，依
    行政程序法之規定。又送達，於應受送達人之住居所、事務
    所或營業所為之。當事人應為送達之處所不明者，行政機關
    得依申請，准為公示送達。無人為公示送達之申請者，行政
    機關為避免行政遲延，認為有必要時，得依職權命為公示送
    達。當事人變更其送達之處所而不向行政機關陳明，致有應
    為送達之處所不明之情形，行政機關得依職權命為公示送達
    。公示送達應由行政機關保管送達之文書，而於行政機關公
    告欄黏貼公告，告知應受送達人得隨時領取；並得由行政機
    關將文書或其節本刊登政府公報或新聞紙；公示送達自前條
    公告之日起，其刊登政府公報或新聞紙者，自最後刊登之日
    起，經20日發生效力。違反道路交通管理事件統一裁罰標準
    及處理細則第5 條、行政程序法第72條第1 項前段、第78條
    、第80條、第81條分別定有明文。從而舉發單位依行政程序
    法第68條第3 項之送達方法以掛號郵寄而不能達到者，得依
    同法第78條之規定為公示送達。
三、經查：
  (一)本件原處分機關係於民國92年5 月30日開立北市裁三字第裁
    22—ABW561046 號裁決書，並依異議人即受處分人之戶籍地
    即臺北縣樹林市○○路81號11樓址交臺北公館郵局以掛號郵
    寄方式予以寄送，惟遭郵政機關以原址查無其人退回，原處
    分機關即依行政程序法之規定，於92年10月22日登報完成公
    示送達程序，此有上開裁決書、裁決書交寄大宗掛號函件回
    執、退件信封、送達證書、92年10月22日出版之臺北市政府
    公報92年冬字第15期公告及公示送達證書影本各一份附卷可
    徵。
  (二)另本件異議人雖具狀辯稱：未收到上開裁決書，非合法送達
    云云，惟查：異議人自87年3 月20日迄今均設籍於前開戶籍
    所在地，並無遷徙，此除有法務部戶役政連結作業系統個人
    基本資料查詢一紙（見本院卷第21頁）可憑外，依本件聲明
    異議狀所載，異議人亦自承住所設於該址。原處分機關將上
    開裁決書以掛號郵寄至異議人前開戶籍地，因異議人未居住
    於該址以致上開裁決書被以原址查無其人為由而退回，此即
    屬掛號郵寄不能到達之情形，從而原處分機關復以公示送達
    方式完成裁決書之送達，其送達程序乃屬合法，異議人辯其
    未收到裁決書之送達，乃因自己之過失（未居住於戶籍地，
    且未向郵務機關辦理郵件轉寄手續）所致，此種訴訟上之不
    利益自應歸由異議人自行承擔。是異議人持前情置辯，洵難
    採信。
  (三)揆諸前揭規定及說明，原處分機關送達程序於法並無不合，
    而上開裁決書於92年10月22日登報公示送達，則經20日即至
    同年11月11日即已發生合法送達之效力，則異議期間應自92
    年11月11日之翌日起算至92年12月1 日屆滿，異議人遲至98
    年5 月11日始向臺北市交通事件裁決所提出聲明異議狀（此
    有卷附聲明異議狀上該所收文日期戳章在卷足憑）。是異議
    人既顯已逾越法定20日聲明異議之不變期間，其聲明異議自
    屬不合法律上之程式且無從補正，應予以駁回。
四、據上論斷，應依道路交通案件處理辦法第十八條，裁定如主
    文。
中    華    民    國    98    年    6     月    18    日
                            交通法庭  法  官  紀文惠
上正本證明與原本無異。
如不服本裁定，應於裁定送達後5日內，向本院提出抗告狀。
                                      書記官  游曉婷
中    華    民    國    98    年    6     月    18    日


司法院資訊處製作；財團法人民間司法改革基金會備份。
